【裁判字號】    98,親,70
【裁判日期】    980609
【裁判案由】    確認認領無效
【裁判全文】
臺灣臺南地方法院民事判決                98年度親字第70號
原      告  甲○
                        之1號.
法定代理人  丁○
被      告  乙○○
上列當事人間請求確認認領無效事件，經本院於民國98年5月26
日言詞辯論終結，判決如下：
    主      文
確認被告於民國八十六年六月三日對於原告所為之認領行為無效
。
訴訟費用新臺幣參仟元由被告負擔。
    事實及理由
壹、程序方面：
一、被告未於言詞辯論期日到場，核無民事訴訟法第386條所列
    各款情形，爰依原告之聲請，由其一造辯論而為判決。
二、按訴狀送達後，原告不得將原訴變更或追加他訴。但請求之
    基礎事實同一者，不在此限，民事訴訟法第255條第1項第2
    款定有明文。
三、經查，本件訴訟起訴時，原告訴之聲明係求為判決：「確認
    原告與被告間之親子關係不存在。」嗣於本院98年5月26日
    第一次言詞辯論期日，原告當庭以言詞變更本件訴訟之案由
    為「確認認領無效」，並變更訴之聲明為：「確認被告於民
    國86年6月3日認領原告所為之認領行為無效。」有本院上開
    言詞辯論筆錄在卷可稽，核原告所為聲明之變更，其變更前
    後，請求之基礎事實均同一，參諸前開規定，自為法之所許
    ，合先敘明。
四、按否認或認領子女，與認領無效或撤銷認領之訴，及就母再
    婚後所生子女確定其父之訴，專屬子女住所地或其死亡時住
    所地之法院管轄，民事訴訟法第589條定有明文。經查本件
    確認認領無效之訴，子女即原告之住所地為「臺南縣新營市
    ○○里○○鄰○○路280之1號」，有原告戶籍謄本在卷可稽，
    揆諸上開規定，本件訴訟應專屬本院管轄。
貳、實體方面：
一、本件原告起訴主張：
  (一)原告法定代理人丁○（60年7月17日生，身分證統一編號：
    Ｚ000000000號）於83年初起，與訴外人丙○○（54年1月2日
    生，身分證統一編號：Ｚ000000000號，住臺北縣三重市○○
    路20巷28號4樓）位於臺北縣三重市住處同居，同居期間，
    原告法定代理人丁○懷有原告，但因二人個性不合，發生爭
    執，84年初離開訴外人丙○○住處，原告法定代理人丁○於
    84年3月29日產下原告（84年3月29日生，身分證統一編號：
    Ｚ000000000號），嗣原告法定代理人丁○認識被告，為讓原
    告有一完整身分關係，父親欄不致是「不詳」而影響原告將
    來就學或出社會人際關係，被告於86年6月3日受原告法定代
    理人丁○請託，認領原告，並向戶政機關辦理認領登記。
  (二)兩造間確無真實血緣關係，自不致因被告之認領而生真實親
    子血緣關係，原告近日始知上情，為求慎重，原告與訴外人
    丙○○前往馬偕紀念醫院進行親子血緣DNA鑑定，鑑定結果
    顯示，二人之親子關係概值率為99.00000000%以上，該鑑定
    報告結論：本次鑑定，均無法否定丙○○是甲○的父親，足
    證原告與被告間親子關係不存在，被告於86年6月3日認領原
    告之行為應屬無效，為此提起本件確認認領無效之訴等語，
    並聲明：確認被告於86年6月3日認領原告所為之認領行為無
    效。
二、被告未於言詞辯論期日到場，亦未提出書狀作任何聲明或陳
    述。
三、得心證之理由：
  (一)按確認法律關係之訴，非原告有即受確認判決之法律上利益
    者，不得提起之；確認證書真偽或為法律關係基礎事實存否
    之訴，亦同，民事訴訟法第247條第1項定有明文。又所謂「
    即受確認判決之法律上之利益」，係指因法律關係之存否不
    明確，致原告在私法上之地位有受侵害之危險，而此項危險
    ，得以對於被告之確認判決除去之者而言（最高法院42年台
    上字第1031號判例參照）；查本件原告主張其於86年6月3日
    經被告認領，然兩造間並無真實之親子血緣關係，上述因認
    領所發生之父子關係與事實不符，戶籍登記資料與事實亦有
    不符，則原告在私法上之地位即有受侵害之危險，而此項危
    險，得以對於被告之確認判決除去之，揆諸上開說明，原告
    自有提起本件確認之訴之確認利益。
  (二)次按因認領而發生婚生子女之效力，須被認領人與認領人間
    具有真實之血緣關係，否則其認領為無效，此時利害關係人
    均得提起認領無效之訴。又由第三人提起認領無效之訴者，
    如認領當事人之一方死亡時，僅以其他一方為被告即為已足
    （參照最高法院86年臺上字第1908號判例）。又按民法1070
    條規定，生父認領非婚生子女後不得撤銷其認領，係指生父
    與認領之非婚生子女間有真實之血緣關係者，生父不得以其
    認領出於錯誤或被詐欺、脅迫而為撤銷，如認領者與被認領
    者無真實之血統關係，則認領者（名義上生父）仍非不得主
    張其認領無效（參照最高法院75年度臺上字第2140號判決）
    。
  (三)原告主張其法定代理人丁○（60年7月17日生，身分證統一
    編號：Ｚ000000000號）於83年初起，與訴外人丙○○（54年
    1 月2日生，身分證統一編號：Ｚ000000000號，住臺北縣三
    重市○○路20巷28號4樓）位於臺北縣三重市住處同居，同
    居期間已懷有原告，但因二人個性不合，發生爭執，84年初
    離開訴外人丙○○住處，原告法定代理人丁○於84年3月29
    日產下原告（84年3月29日生，身分證統一編號：Ｚ00000000
    0號），嗣原告法定代理人丁○認識被告，為讓原告有一完
    整身分關係，父親欄不致是「不詳」，被告於86年6月3日受
    原告法定代理人丁○請託，認領原告，並向戶政機關辦理認
    領登記，兩造間確無真實血緣關係等情，業據原告提出戶籍
    謄本3份、馬偕紀念醫院親子鑑定報告為證，依該份親子鑑
    定報告結論紀載：「本次鑑定共測試1項血型抗原和15項DNA
    標記，均無法否定丙○○是甲○的父親（…）。基於和一般
    國人（在臺灣）抗原標記頻率的比較，丙○○是甲○父親之
    可能性為99.0000000%以上。」原告並舉證人即其阿姨黃麗
    卿到庭證稱：「我沒有與兩造或原告法代同住過，但當初原
    告法代與丙○○從認識到同居期間我經常到他們住的地方去
    ，所以我瞭解本案事實。」「原告法代丁○在十九歲時，即
    民國八十年左右認識丙○○，認識兩、三年後，即民國八十
    二、八十三年間與丙○○開始同居於臺北縣三重市，也就是
    在丙○○在臺北的家，丁○是到二十四歲的時懷有原告，當
    時丁○與丙○○仍同居，後來兩人吵架，丁○就搬回嘉義娘
    家，在嘉義產下原告，所以原告是丙○○的小孩。」「丁○
    搬回嘉義時已經懷有身孕六、七個月，搬回娘家兩、三個月
    後就生下原告。」「當初丙○○要把原告抱回去扶養，丁○
    拒絕，所以被告就認領原告。」「被告認領原告當時，即民
    國86年間，丁○與被告是同居生活，所以丁○拜託被告認領
    原告，讓原告入被告戶口，這樣丙○○就不能帶走原告。」
    「我不清楚，但我知道當初辦理的目的是要讓被告與原告之
    間成為父子關係，丙○○就不能主張父子關係，因為丙○○
    當時有說要來法院告。」「因為丙○○現在罹患癌症，他有
    結婚但沒有生育子女，所以希望讓原告認祖歸宗，幫他傳宗
    接代，所以這麼久了才來提這個訴訟。」等語（見本院98年
    5月26日），核與原告主張之事實相符，則原告主張兩造間
    無真實父子血緣關係，應足信為真正。
  (四)查兩造間既無真實父子血緣關係，揆諸前開說明，被告於86
    年6月3日認領原告之行為應屬無效，因之，原告請求確認被
    告於86年6月3日認領原告之行為無效，為有理由，應予准許
    。
四、本件訴訟費用應由敗訴之被告負擔。經查，原告支出第一審
    訴訟費用（裁判費）新臺幣3,000元，應由被告負擔，爰確
    定如主文第二項所示。
五、據上論結，本件原告之訴為有理由，依民事訴訟法第385條
    第1項前段、第78條、第87條第1項，判決如主文。
中    華    民    國    98    年    6     月    9     日
                  家事法庭    法  官  鄭  彩  鳳
上正本係照原本作成。
如對本判決上訴，須於收受判決正本送達後20日內向本院提出上
訴狀，並繳納上訴費及附具繕本。
中    華    民    國    98    年    6     月    9     日
                              書記官  黃  心  怡


司法院資訊處製作；財團法人民間司法改革基金會備份。
